最高法院刑事判決　　　　　　九十六年度台上字第七０四二號
上　訴　人　台灣高等法院台中分院檢察署檢察官
被　　　告　甲○○
　　　　　　乙○○
　　　　　　丙○○
上列上訴人因被告等違反毒品危害防制條例案件，不服台灣高等
法院台中分院中華民國九十六年五月三十日第二審判決（九十六
年度上訴字第一一九號，起訴案號：台灣南投地方法院檢察署九
十四年度偵字第二六五０號、九十五年度偵緝字第一二七號），
提起上訴，本院判決如下：
    主  文
原判決撤銷，發回台灣高等法院台中分院。
    理  由
本件原判決以公訴意旨略稱：被告丙○○與被告甲○○、乙○○
及在逃之李俊成（音，真實姓名年籍不詳，綽號為白哥或三哥）
，共同基於製造第二級毒品安非他命之犯意聯絡，於民國九十四
年六月初起，利用不知情之林金石（另為不起訴處分）所有坐落
南投縣集集鎮○○○段洞角小段第002-00ll等地號上廢棄之工寮
為製造場所，再由李俊成將準備製造第二級毒品安非他命之器械
原料，責由甲○○以KD -9498號小貨車（車牌已註銷），多次載
運器械原料或將丙○○、乙○○、李俊成等人載至上開處所，著
手製造第二級毒品安非他命，於尚未製造完成之九十四年六月二
十三日，為檢察官指揮法務部調查局中部機動組（下稱中機組）
調查員前往埋伏、搜索，因甲○○、乙○○發覺有異，將部分製
造工具載離現場湮滅，但仍為調查員於現場扣得製造毒品所用之
漏斗等工具及安非他命半成品一二０公斤等物，並循線至集集鎮
○○段九三一地號水池內，起出不鏽鋼篩台等製造工具，因認被
告等三人涉嫌毒品危害防制條例第四條第六項、第二項之製造第
二級毒品安非他命未遂罪嫌。經審理結果，認犯罪不能證明，因
而撤銷第一審之科刑判決，改判諭知被告等均無罪，固非無見。
惟(一)按審理事實之法院，對於被告有利及不利之證據，均應一併
予以注意，依據調查證據所得之資料，本其心證而為事實之判斷
，並說明全部證據取捨判斷之理由，否則即有理由不備之違誤。
本件原判決認定被告等三人與「李俊成」協力備置並運送原料、
器具至林金石所有之廢棄工廠，預備製造安非他命等情，業據甲
○○、乙○○於中機組之調查中供述甚明，並經丙○○在偵查中
認罪等語（見原判決第三頁）。並據證人即中機組副主任劉拴楠
結證稱：現場扣案四個桶子內的東西，正確的講應該是氯甲麻黃
素，已經完成第一階段之氫化過程。證人即承辦本案之調查員謝
佩君證稱：製造安非他命氫化、鹵化、純化三過程，本案現場扣
案的麻黃素四桶都已經浸潤了，浸潤過程應該是製造安非他命必
備的一個程序，就其辦案之經驗，現場已著手製造安非他命之步
驟各等語明確。如上開證述屬實，則被告等人應已著手於犯罪行
為之實行，於尚未製成前為警查獲未遂犯，原審未說明劉拴楠、
謝佩君之供述不足採信之理由，徒以刑法上所指之未遂犯，以著
手於犯罪行為之實行而未遂之謂，但被告等人關於安非他命之製
造，僅止於預備，未達於著手之階段，自難為罪刑之宣告等語（
見原判決第三頁第十三行、第六頁第八行），自有理由欠備之違
誤。(二)按毒品危害防制條例第十一條第三項明定：持有專供製造
第二級毒品之器具者，處一年以下有期徒刑、拘役或新台幣一萬
元以下之罰金。本件無論依公訴意旨所指，被告等已著手於製造
安非他命之實行而不遂，或依原審所認被告等人僅止於預備製造
安非他命，均認被告等有製造第二級毒品之犯意，並將供犯罪之
器械、原料運抵現場，經警扣得被告等持有之安非他命半成品一
二０公斤及圓型不銹鋼過瀘斗、不銹鋼篩台等物。上開圓型不銹
鋼過瀘斗等物，如為專供製造第二級毒品之器具，則被告等縱不
成立毒品危害防制條例第四條第六項、第二項之製造第二級毒品
安非他命未遂罪，但是否成立該條例第十一條第三項之犯行，自
待調查審認。檢察官上訴意旨指摘原判決不當，尚非全無理由，
應認有撤銷發回更審之原因。
據上論結，應依刑事訴訟法第三百九十七條、第四百零一條，判
決如主文。
中　　華　　民　　國　九十六　年　 十二　 月 　十三　 日
                      最高法院刑事第四庭
                          審判長法官  莊　登　照
                                法官  黃　一　鑫
                                法官  林　秀　夫
                                法官  徐　昌　錦
                                法官  許　錦　印
      本件正本證明與原本無異
                                      書  記  官
中　　華　　民　　國　九十六　年　 十二　 月　十八　日
                                                      v
